臺灣臺南地方法院民事判決　九十一年重訴字第二九六號
　　原　　　告　丁○○
　　訴訟代理人　戊○○
　　原　　　告　乙○○
　　法定代理人　丙○○
　　被　　　告　甲○○
右被告因過失傷害案件，原告提起刑事附帶民事訴訟請求侵權行為損害賠償，經本院
刑事庭裁定移送前來，本院判決如左：
被告應給付原告丁○○新台幣貳佰捌拾伍萬柒仟玖佰陸拾肆元，原告乙○○新台幣壹
拾壹萬貳仟肆佰捌拾柒元，及均自民國九十一年二月二十六日起至清償日止，按週年
利率百分之五計算之利息。
原告其餘之訴均駁回。
訴訟費用由被告負擔百分之六十二，原告乙○○負擔百分之二，餘由原告丁○○負擔
。
本判決於原告丁○○以新台幣玖拾陸萬元、原告乙○○以新台幣萬捌仟元分別為被
告供擔保後，得假執行。
原告其餘假執行之聲請均駁回。
甲、原告方面：
乙、被告方面：
丙、本院依職權向財政部台灣省南區國稅局佳里稽徵所、新化稽徵所函查兩造之財產
一、按訴狀送達後，原告不得將原訴變更或追加他訴，但擴張或減縮應受判決事項之
　　聲明者，不在此限，民事訴訟法第二百五十五條第一項第三款定有明文。本件原
　　告起訴原請求被告給付原告丁○○八百一十一萬五千七百三十六元，給付原告乙
　　○○五十萬七千五百五十八元，及均自起訴狀繕本送達翌日起至清償日止之法定
　　遲延利息，於訴訟進行中，減縮聲明為請求被告給付原告丁○○四百三十六萬八
　　千五百三十一元，給付原告乙○○五十萬元，及均自起訴狀繕本送達翌日起至清
　　償日止之法定遲延利息，依前開法文所示，並無不合，應予准許，合先敘明。
二、本件原告起訴主張：被告甲○○於九十年五月三十一日下午十九時許，原應注意
　　酒後不得開車，竟仍於同日下午十九時三十分許，駕駛車牌號碼Ｎ七－五七一一
　　號自用小客車，沿台南縣永康市○○街往仁愛街，由北往南方向行駛，途經台南
　　縣永康市○○街台糖永康糖廠前未劃分向線之道路，因酒後、注意力、反應力、
　　操控能力均變差，及理應注意汽車行駛時，駕駛人應注意車前狀況，並隨時採取
　　必要之安全措施及汽車除行駛於單行道或指定行駛於左側車道外，在未劃標線之
　　道路，應靠右行駛。但遇有特殊情況必須行駛左側道路時，除應減速慢行外，並
　　注意前方來車及行人之規定。而依當時天候晴、雖為夜間然有車燈可供照明、柏
　　油路面、路面乾燥等情形以觀，客觀上亦無不能注意之情事，其竟疏於注意車前
　　狀況，貿然以時速八十公里之速度通過該路口。撞及同一時地由丁○○騎乘車號
　　ＶＧＴ－八九七號後載乙○○，沿前開路段對向行駛而來之機車，丁○○因之受
　　有左側脛骨開放性骨折合併大範圍皮膚壞死，術後合併骨髓炎、左側跟腱斷裂，
　　現左下肢留有明顯的運動障礙，而乙○○則受有左骨骨折、左脛骨近端骨折等傷
　　害。經原告提出傷害告訴後，刑事部分業經台灣高等法院台南分院九十一年度交
　　上易字第四八二號判決被告有罪確定。為此依據侵權行為損害賠償之法律關係，
　　請求被告賠償原告乙○○五十萬元，原告丁○○四百三十六萬八千五百三十一元
　　，及均自起訴狀繕本送達翌日起至清償日止，按週年利率百分之五計算之利息。
三、被告則以：對於原告主張被告酒後駕車肇事造成原告受有上開傷勢乙節不為爭執
　　，對原告請求之醫療費用、工作收入損失等部分也沒有意見，但不同意原告所請
　　求的勞動能力減少之損害及精神慰撫金。被告為高職畢業，目前在家幫忙販賣水
　　果，未支領薪資，現無力賠償等語，以為置辯。
四、經查，原告主張其二人因被告之酒後駕車並超速行駛行為而受有傷害之事實，業
　　據其提出刑事判決一份為證，且為被告所不爭執，是原告此部分主張自堪信為真
　　實。
五、按因故意或過失不法侵害他人之權利者，負損害賠償責任；又不法侵害他人之身
　　體或健康者，對於被害人因此喪失或減少勞動能力或增加生活上之需要時，應負
　　損害賠償責任；又不法侵害他人之身體、健康、名譽、自由、信用、隱私、貞操
　　，或不法侵害其他人格法益而情節重大者，被害人雖非財產上之損害，亦得請求
　　賠償相當之金額，民法第一百八十四條第一項前段、第一百九十三條第一項及第
　　一百九十五條第一項前段分別定有明文。被告酒後駕車，在未劃標線之道路上，
　　復未注意應靠右行駛，疏於注意車前狀況，而貿然行駛，致撞及對向行駛而來之
　　原告丁○○所騎乘之機車，使原告二人分別受有前開之傷害，被告之行為，已違
　　反道路交通規則第九十四條第三項、第九十五條、第一百十四條第二款之規定，
　　應有過失甚明，且與原告二人之受傷結果間，具有相當因果關係。是原告依據前
　　開規定請求被告負侵權行為之損害賠償責任，為有理由。茲將原告所請求之事項
　　及金額，是否應予准許，分述如次：
　(一)醫療費、交通費等共五萬八千七百六十元部分：
　　原告主張其二人因本件車禍而支出醫療費、藥品費、交通費等，其中原告乙○○
　　支出七千五百五十八元，原告丁○○支出醫藥費及交通費等共十三萬三千零一十
　　四元，被告已先給付十萬元之醫療費用予原告二人，經扣除乙○○之七千五百五
　　十八元，及原告丁○○九萬二千四百四十二元後，被告尚應給付原告丁○○五萬
　　八千七百六十元乙節，業據其提出交通費收據十八紙、醫療費用暨藥品、日常用
　　品收據共一○八紙，且經被告當庭表示同意賠償，是原告丁○○此部分請求，為
　　有理由。
　(二)工作損失部分：
　　原告丁○○主張本件車禍未發生前，其本在永康市○○○街附近擺設攤位販賣豬
　　血湯及零售飲料等小生意，於車禍發生後，因無法行動，無法再賣豬血湯，並受
　　有工作能力之喪失，無法再自己營商，變成無收入之狀態，受有工作收入減少之
　　損害。其通常每月可賺三萬元，因無法提出證明，故請求按我國目前勞工平均工
　　資每月為一萬五千八百四十元之數額計算其上開損害。是其自九十年六月一日起
　　算至九十一年二月底止，減少九個月共計十四萬二千五百六十元【計算式：1584
　　0×9＝142560（元）】之工作收入乙節，為被告所同意賠償，是此部分請求亦應
　　准許。
　(三)勞動能力減損部分：
　　查原告丁○○因左下肢脛骨腓骨開放性骨折合併大範圍皮膚壞死，及左側跟腱斷
　　裂，而接受多次手術治療，且因皮膚缺損接受皮瓣移植手術，更因併發骨髓炎而
　　一次又一次手術。目前骨髓炎尚未完全癒合，且尚在控制發炎中，因嚴重的左下
　　肢受傷造成左下肢明顯的運動障礙後遺症，障害項目為一四一項，殘廢等級為第
　　七級等情，業經本院依職權向財團法人奇美醫院函詢在卷，有該院九十一年六月
　　十一日（九一）奇醫字第二三四九號函在卷可佐；而勞工保險各殘廢等級喪失或
　　減少勞動能力比率表中殘廢等級為七級者，其喪失勞動能力程度為百分之六十九
　　點二一，是原告丁○○因本次車禍而殘廢受有勞動能力減少百分之六十九點二一
　　之事實，即堪認定。次查，原告為六十二年五月二十五日出生，有殘障手冊一紙
　　在卷可憑，於車禍發生當時為二十八歲，依據勞動基準法第五十四條第一項第一
　　款之規定，我國勞工強制退休年齡為六十歲，故計算至六十歲退休為止，扣除其
　　前所計算至九十一年二月底之工作損失，原告丁○○尚有三十一年又三個月之勞
　　動年限。按我國目前勞工平均薪資每月為一萬五千八百四十元計算，依霍夫曼氏
　　計算方式扣除中間利息後，原告丁○○得一次向被告請求給付之金額為二百五十
　　萬三千三百八十九元【計算式：15840（元）×12（月）×19.0000000×69.21%
　　＝0000000（元，元以下四捨五入）】從而，原告丁○○請求被告賠償其喪失勞
　　動能力損失二百五十萬三千三百八十九元，即屬有據，應予准許，逾此範圍之請
　　求，為無理由，應予駁回。
　(四)精神慰藉金部分：
　　查原告二人因本次車禍，造成原告丁○○受有前開傷害，並仍在繼續手術中等情
　　，業經財團法人奇美醫院函覆在卷，已如前述；而原告乙○○受有左骨骨折、左
　　脛骨近端骨折之傷害，經接受骨折復位及鋼釘內固定治療，目前骨折已癒合完全
　　，復原良好，無殘廢問題，亦據財團法人奇美醫院以同一函文函附在卷。是原告
　　肉體、精神確受極大痛苦，其請求被告賠償非財產上之損失，即屬有據。查原告
　　乙○○為國小五年級學生，而原告丁○○高中畢業，無業，名下無財產，八十九
　　年度無所得稅申報資料，離婚，育有二名子女，而被告為高職畢業，未婚，名下
　　有車輛一部，八十九年度無所得稅申報資料，現在家中幫忙販賣水果等情，業據
　　兩造分別陳明在卷，並有財政部台灣省南區國稅局新化稽徵所九十一年五月二十
　　日南區國稅新化密字第０九一００二０二三二號函附原告丁○○之財產資料表及
　　所得稅申報資料，及佳里稽徵所九十一年五月三十一日南區國稅佳里資字第０九
　　一０００七四六三號函附被告之財產資料表及所得稅申報資料在卷可參。本院斟
　　酌兩造之教育程度、職業、財產、年齡及原告丁○○現已殘廢，以後仍須繼續開
　　刀治療所受之痛苦等一切情狀，認原告丁○○及乙○○分別請求一百五十萬元及
　　五十萬元殊嫌過高，應分別減為八十萬元及十二萬元為適當，逾此範圍之請求為
　　無理由，應予駁回。
　(五)綜上所述，被告應給付原告丁○○三百五十萬四千七百零九元、乙○○十二萬元
　　。
六、又保險人依強制汽車責任保險法規定給付之保險金，視為加害人或被保險人損害
　　賠償金額之一部分；加害人或被保險人受賠償請求時，得扣除之，強制汽車責任
　　保險法第三十條定有明文。查本件車禍發生後，業由第一產物保險公司於九十一
　　年七月十一日核定應給付原告乙○○七千五百一十三元，原告丁○○六十四萬六
　　千七百四十五元乙節，業據證人即第一產物保險公司職員葉瑞成到庭證述在卷，
　　並提出理賠計算書二紙為證，且為原告所不爭執。是上開保險金，視為應給付賠
　　償額之一部分予以扣除。經扣除後，原告乙○○尚得請求之金額為十一萬二千四
　　百八十七元、丁○○得請求之金額為二百八十五萬七千九百六十四元。
七、綜上所述，原告依據侵權行為損害賠償之法律關係，請求被告賠償原告乙○○十
　　一萬二千四百八十七元、賠償原告丁○○二百八十五萬七千九百六十四元，及各
　　自起訴狀繕本送達翌日即九十一年二月二十六日起至清償日止按週年利率百分之
　　五計算之利息，即有理由，應予准許，逾此所為之請求，為無理由，應予駁回。
八、原告陳明願供擔保以代釋明，聲請宣告假執行，經核原告勝訴部份，合於法律之
　　規定，爰酌定如主文第四項所示之擔保金額宣告之；至於原告敗訴部分，其假執
　　行之聲請，則因訴之駁回而失所依附，不予准許，併予駁回之。
據上論結，本件原告之訴為一部有理由，一部無理由，並依民事訴訟法第七十九條但
書、第八十五條第一項但書、第三百九十條第二項，判決如主文。
中　　　華　　　民　　　國　　九十一　　年　　　八　　　月　　 十二　　 日
　　　　　　　　　　　　　　　　　臺灣臺南地法院民事第三庭
~B法　　　官　張家瑛
右為正本，係照原本作成。
如對本判決上訴，須於判決送達後廿日內向本院提出上訴狀。
中　　　華　　　民　　　國　　九十一　　年　　　八　　　月　　　十二　　日
~B法院書記官　葉東平
